臺灣臺北地方法院民事判決　九十一年度訴字第四五二八號
　　原　　　告　　根基營造股份有限公司
　　法定代理人　　甲○○
　　被　　　告　　僑協企業股份有限公司
　　法定代理人　　乙○○
　　訴訟代理人　　丁○○
　　　　　　　　　丙○○
右當事人間請求損害賠償等事件，本院判決如左：
    主    文
原告之訴及假執行之聲請均駁回。
訴訟費用由原告負擔。
    事    實
甲、原告方面：
一、聲明：
（一）被告應給付原告新台幣（下同）捌拾萬伍仟肆佰玖拾貳元，及自起訴狀繕本送
      達翌日起至清償日止，按年息百分之五計算之利息。
（二）訴訟費用由被告負擔。
（三）願供擔保請准宣告假執行。
二、陳述：
（一）查原告因請求被告給付工程款事件，經中華民國仲裁協會於八十八年十二月二
      日以八十八年商仲聲孝字第二十號仲裁判斷書判斷「被告應給付原告一千九百
      零四萬八千元，及其中九百六十萬七千元自八十七年七月二十一日起，九百四
      十四萬一千元自八十七年九月二十三日起，均至清償日止按年息百分之五計算
      之利息。仲裁費用（二十八萬三千一百十三元）由被告負擔三分之二」，經本
      院以八十九年仲裁字第一號裁定准予強制執行，並於八十九年六月三十日確定
      在案，原告遂於八十九年七月十五日具狀向台灣基隆地方法院聲請強制執行，
      案號為八十九年度執字第三三五二號，惟被告為阻止原告強制執行，竟聲請本
      院於八十九年八月十八日以八十九年聲字第一九五八號裁定「被告供擔保一千
      九百二十三萬六千七百四十二元或同面額之台北國際商業銀行中山分行可轉讓
      定期存單後，台灣基隆地方法院八十九年度執字第三三五二號執行事件之強制
      執行程序，於本院八十九年度仲訴字第一號撤銷仲裁判斷事件判決確定前，應
      暫予停止」，前開強制執行程序遂自八十九年八月十八日起至九十年十月十六
      日原告收受本院八十九年度仲訴字第一號撤銷仲裁判斷事件之最高法院裁定止
      ，停止一年又五十八日，致台灣基隆地方法院至九十一年四月十日始通知原告
      於十日後領取案款。
（二）按前開強制執行事件最後執行結果，就本金部分雖有年息百分之五之利息，惟
      若被告未聲請停止執行，原告本可提前一年又五十八日取得執行案款，即於九
      十年二月二十一日即可取得執行案款，就執行所得金額部分即不必向銀行貸款
      ，故原告在九十年二月二十日至九十一年四月二十日期間因向銀行貸款而支出
      高於年息百分之五之利息部分，應為原告因被告聲請停止執行所受之損害，自
      應由被告賠償。經查原告在九十年二月二十日至九十一年四月二十日向銀行貸
      款之利率及額外付出之利息如下：
      (1)九十年二月二十二日起至三月二十七日止：年息六‧四八％，額外付出利息
        二六、二六○元（19,048,000×1.48%×34/365=26,260）
      (2)九十年三月二十八日起至四月二十七日止：：年息八‧○四％，額外付出利
        息四八、二五五元（19,048,000×3.04%×1/12=48,255）
      (3)九十年四月二十八日起至六月二十七日止：年息八‧○二％，額外付出利息
   　   九五、八七五元（19,048,000×3.02%×2/12=95,875）
      (4)九十年六月二十八日起至七月二十七日止：年息八‧○一％，額外付出利息
        四九、二○七元（19,048,000×3.01%×1/12=49,207）
      (5)九十年七月二十八日起至八月二十七日止：年息八％，額外付出利息四七、
        六二○元　（19,048,000×3%×1/12=47,620）
      (6)九十年八月二十八日起至九月二十七日止：年息七‧九九％，額外付出利息
        四七、四六一元（19,048,000×2.99%×1/12=47,461）
      (7)九十年九月二十八日起至十月二十七日止：年息七‧九七％，額外付出利息
        四七、一四四元（19,048,000×2.97%×1/12=47,144）
      (8)九十年十月二十八日起至十一月二十七日止：年息七‧九五％，額外付出利
        息四六、八二六元（19,048,000×2.95%×1/12=46,826）
      (9)九十年十一月二十八日起至九十一年一月二十七日止：年息七‧八三％（，
        額外付出利息八九、八四三元（19,048,000×2.83%×2/12=89,843）
      (10)九十年一月二十八日起至九十一年四月二十日止：年息七‧八％，額外付出
        利息一一八、一一五元（19,048,000×2.8%×2/12+19,048,000×2.8%   ×
        20/365=118,115）以上合計共六一六、六○六元。
（三）次查前開強制執行事件之聲請費用計一五三、三六六元
　　　　[278,00×19,048,000÷ (19,048,000＋15,479,476 )=153,366]，仲裁費用
　　　　計一八八、七四二元，合計三四二、一○八元均未計息，故原告受有下列利
　　　　息損害，亦應由被告賠償：
      (1)九十年二月二十二日起至三月二十七日止：年息六‧四八％，計二、○六五元
       （342,108×6.48%×34/365=2,065）
      (2)九十年三月二十八日起至四月二十七日止：年息八‧○四％，計二、二九二元
       （342,108×8.04%×1/12=2,292）
      (3)九十年四月二十八日起至六月二十七日止：年息八‧○二％，計四、五七三元
       （342,108×8.02%×2/12=4,573）
      (4)九十年六月二十八日起至七月二十七日止：年息八‧○一％，計二、二八四元
       （342,108×8.01%×1/12=2284）
      (5)九十年七月二十八日起至八月二十七日止：年息八％，計二二八一元，
    　 （342,108×8%×1/12=2,281）
      (6)九十年八月二十八日起至九月二十七日止：年息七‧九九％，計二、二七八元
       （342,108×7.99%×1/12=2,278）
      (7)九十年九月二十八日起至十月二十七日止：年息七‧九七％，計二、二七二元
       （342,108×7.97%×1/12=2,272）
      (8)九十年十月二十八日起至十一月二十七日止：年息七‧九五％，計二、二六六
        元（42,108×7.95%×1/12=2,266）
      (9)九十年十一月二十八日起至九十一年一月二十七日止：年息七‧八三％，計
        四、四六五元（342,108×7.83%×2/12=4,465）
      (10)九十一年一月二十八日起至九十一年四月二十日止：年息七‧八％，計五、九
        ○九元（342,108×7.8%×2/12+342,108×20/365=5,909）
        以上合計三○、六八五元。
（四）復查原告與被告間另案中華民國仲裁協會八十九年仲聲孝字第二十號爭議仲裁
      事件之仲裁費用計二七七、五四五元，依判斷書主文仲裁費用由被告負擔百分
      之五十七即一五八、二○一元，被告迄未給付，因台灣基隆地方法院認本院八
      十九年仲執字第一五號裁定並未記載仲裁費用金額，無法強制執行，爰一併請
      求被告給付該仲裁費用。
三、證據：提出：
      (1)台灣台北地方法院八十九年仲執字第一號民事裁定影本乙件。
      (2)台灣高等法院八十九年抗字第二一五號民事裁定影本乙件。
      (3)強制執行聲請狀乙件。
      (4)台灣台北地方法院八十九年聲字第一九五八號民事裁定影本乙件。
      (5)最高法院九十年度台上字第一八四四號民事裁定影本乙件。
      (6)台灣基隆地方法院民事執行處通知影本乙件。
      (7)中興票券票券發行成交單、商業本票利率分析影本各乙件。
      (8)台北銀行利息收據影本十一件。
      (9)台北銀行帳卡查詢單影本六件。
      (10)台北銀行利息收入傳票二件。
      (11)強制執行金額計算書影本乙件。
      (12)中華民國仲裁協會函影本乙件。
乙、被告方面：
一、聲明：如主文所示。如受不利判決請准供擔保免為假執行。
二、陳述：原告提起本件訴訟請求損害賠償，經本院依法行使闡明權，要求原告就其
    所主張之訴訟標的為何，具體提出說明，以利被告之答辯。其訴訟代理人乃稱係
    依民法第一百八十四條之侵權行為規定請求。然侵權行為之要件以故意或過失不
    法侵害他人之權利為要件，原告之主張理由中究竟被告聲請裁定於撤銷仲裁判斷
    事件確定前應予停止執行程序之行為如何構成不法，又係違反何法律，均未見其
    具體說明，顯見其請求乃與法不合，自無准許之理，爰先敘明。八十九年八月十
    八日乃停止執行程序裁定作成之日，於兩造確實收悉裁定，且確定不提出抗告前
    ，尚無法生執行程序停止之效日，故原告以八十九年八月十八日乃裁定作成之日
    指為停止執行程序開始之日乃與事實不符。再者執行案款何時取得乃事涉執行法
    院辦案之時程，法律及事實上均無法預先確定案款取得日為何，故原告自行主觀
    推測認若無被告停止執行程序之聲請其可提前一年又五十八日即於九十年二月二
    十一日取得執行款，其主張請求利息差額及執行費之利息顯乏所據。停止執行程
    序之聲請，係法律上賦予被告之權利，被告依法行使此項權利，並經地方法院裁
    定准許，顯屬合法權利之行使無疑，倘原告認被告此項權利行使有何不當，而法
    院准許停止之裁定亦有不法，則其本可依法提起抗告，由上級法院就此再為裁判
    ，然其既對地方法院停止執行之裁定未為何不服之表示，是亦自認被告之權利行
    使並無違法不當，則被告何有因此停止執行之聲請而負損害賠償義務之可言？況
    仲裁判斷書中已載明被告所負之責任為「其中九百六十萬七千元自八十七年七月
    二十一日起，九百四十四萬一千元自八十七年九月二十三日起，均至清償日止按
    年息百分之五計算之利息。」原告亦均已依判斷書內容執行取得百分之五之遲延
    利息，顯就此遲延損害之請求已屬仲裁判斷內容一部分，既經仲裁判斷已加審認
    ，而與確定判決有同一效力，原告再請求額外之利息，自亦有違一事不再理之法
    理。原告所舉之貸款利息支出乃其公司內部本身理財行為，且是項貸款支出均於
    本案工程款仲裁判斷確定前即已發生，而屬持續性利息支出，顯見被告停止執行
    之聲請與原告所稱額外利息損失之間並無必然或相當因果關係存在。仲裁費用應
    負擔之費用於仲裁判斷書，及台北地院八十九年仲執字第一號裁定主文中均已為
    負擔之分配並載明全部仲裁費用，故原告本可於執行程序中依法執行，執行法院
    基隆地方法院認定本院八十九年仲執字第一號裁定並未記載仲裁費用金額，無法
    強制執行，應屬不當，原告當就此不當認定處分向基隆地方法院提出異議或為對
    其裁定抗告才是，其於本案中再提起訴訟請求，應無准許之理。
丙、本院依職權向台灣基隆地方法院調閱八十九年度執字第三三五二號執行卷。
　　理　　由
一、本件原告起訴主張其因請求被告給付工程款事件，經中華民國仲裁協會於八十八
    年十二月二日以八十八年商仲聲孝字第二十號仲裁判斷書判斷「被告應給付原告
    一千九百零四萬八千元，及其中九百六十萬七千元自八十七年七月二十一日起，
    九百四十四萬一千元自八十七年九月二十三日起，均至清償日止按年息百分之五
    計算之利息。仲裁費用（二十八萬三千一百十三元）由被告負擔三分之二」，並
    經法院裁定准予強制執行確定在案，原告遂於八十九年七月十五日具狀向台灣基
    隆地方法院聲請強制執行。被告為阻止原告強制執行，竟聲請供擔保停止執行，
    前開強制執行程序遂自八十九年八月十八日起至九十年十月十六日原告收受本院
    八十九年度仲訴字第一號撤銷仲裁判斷事件之最高法院裁定止，停止一年又五十
    八日，致台灣基隆地方法院至九十一年四月十日始通知原告於十日後領取案款。
    原告在此期間因向銀行貸款而支出高於年息百分之五之利息部分，應為原告因被
    告聲請停止執行所受之損害，合計六十四萬七千二百九十一元。另被告依中華民
    國仲裁協會八十九年仲聲字第二十號仲裁判斷應給付原告仲裁費用十五萬八千二
    百零一元，迄未給付等語。
二、被告則以停止執行程序之聲請，係法律上賦予被告之權利，被告依法行使此項權
    利，並經地方法院裁定准許，顯屬合法權利之行使無疑，倘原告認被告此項權利
    行使有何不當，而法院准許停止之裁定亦有不法，則其本可依法提起抗告，由上
    級法院就此再為裁判，然其既對地方法院停止執行之裁定未為何不服之表示，是
    亦自認被告之權利行使並無違法不當。八十九年八月十八日乃停止執行程序裁定
    作成之日，原告以此指為停止執行程序開始之日與事實不符。再者執行案款何時
    取得乃事涉執行法院辦案之時程，無法預先確定，故原告自行主觀推測認若無被
    告停止執行程序之聲請其可提前一年又五十八日即於九十年二月二十一日取得執
    行款，顯乏所據。被告停止執行之聲請與原告所稱額外利息損失之間並無必然或
    相當因果關係存在。仲裁費用應負擔之費用於仲裁判斷書，及台北地院八十九年
    仲執字第一號裁定主文中均已為負擔之分配並載明全部仲裁費用，其於本案中再
    提起訴訟請求，應無准許之理。
三、兩造不爭執之事實：
（一）原告因請求被告給付工程款事件，經中華民國仲裁協會於八十八年十二月二日
      以八十八年商仲聲孝字第二十號仲裁判斷書判斷「被告應給付原告一千九百零
      四萬八千元，及其中九百六十萬七千元自八十七年七月二十一日起，九百四十
      四萬一千元自八十七年九月二十三日起，均至清償日止按年息百分之五計算之
      利息。仲裁費用（二十八萬三千一百十三元）由被告負擔三分之二」，並經本
      院以八十九年仲執字第一號裁定准予強制執行確定在案，原告於八十九年七月
      十五日具狀向台灣基隆地方法院聲請強制執行等事實，並有原告提出台灣台北
      地方法院八十九年仲執字第一號民事裁定影本乙件、台灣高等法院八十九年抗
      字第二一五號民事裁定影本乙件及強制執行聲請狀乙件為證。
（二）被告聲請本院於八十九年八月十八日以八十九年聲字第一九五八號裁定「被告
      供擔保一千九百二十三萬六千七百四十二元或同面額之台北國際商業銀行中山
      分行可轉讓定期存單後，台灣基隆地方法院八十九年度執字第三三五二號執行
      事件之強制執行程序，於本院八十九年度仲訴字第一號撤銷仲裁判斷事件判決
      確定前，應暫予停止」，前開強制執行程序於被告供擔保後停止。原告於九十
      年十月十六日收受本院八十九年度仲訴字第一號撤銷仲裁判斷事件之最高法院
      裁定，台灣基隆地方法院至九十一年四月十日通知原告於十日後領取案款，業
      據原告提出台灣台北地方法院八十九年聲字第一九五八號民事裁定影本乙件、
      、最高法院九十年度台上字第一八四四號民事裁定影本乙件、台灣基隆地方法
      院民事執行處通知影本乙件為證，並經本院依職權調閱台灣基隆地方法院八十
      九年度執字第三三五二號執行卷查明屬實。
四、兩造之爭點：
    原告主張被告明知無理由，為阻止原告強制執行，竟聲請供擔保停止強制執行，
    係故意或過失不法侵害原告之權利，構成侵權行為，另本院八十九年仲執字第一
    號民事裁定未記載仲裁費用金額，無法強制執行，併請求確定，命被告給付等情
    ，則為被告所否認，並辯稱聲請供擔保停止執行，係合法權利之行使，並無故意
    或過失不法侵害原告之權利，另仲裁費用金額部分，已於本院八十九年仲執字第
    一號裁定准予強制執行，並無不能執行之理等語。是本件應審究者為：
（一）被告依仲裁法第四十二條第一項規定聲請供擔保停止執行，是否構成民法第一
      百八十四條之侵權行為？
（二）仲裁費用之負擔已記明於仲裁判斷書主文，惟未確定其費用額，原告有無請求
      權，請求法院確定其費用額，並命被告給付？
五、關於本件之爭點，論述如左：
（一）有關被告依仲裁法第四十二條第一項規定聲請供擔保停止執行，是否構成民法
      第一百八十四條之侵權行為之爭點？
  １、按侵權行為所發生之損害賠償請求權，以有故意或過失不法侵害他人權利為其
      成立要件，若其行為並無故意或過失，或有故意或過失，但並無不法者，即無
      賠償之可言，此觀民法第一百八十四條第一項前段規定即明。所謂故意係指行
      為人對於構成侵權行為之事實，明知並有意使其發生或預見其發生，而其發生
      並不違背其本意而言；所謂過失係指行為人對於構成侵權行為之事實，應注意
      並能注意而不注意或雖預見其發生，而確信其不發生者而言。因之故意或過失
      以聲請法院供擔保而停止執行之手段，侵害他人權利之情形，必須行為人對於
      其聲請供擔保停止執行係屬侵權行為之事實，有上述之主觀要件始足當之。本
      件被告請求撤銷仲裁判斷之訴，已受敗訴判決確定，雖據原告提出最高法院九
      十年台上字第一八四四號民事裁定乙件為證。惟查，被告於八十五年一月十八
      日與原告簽訂工程承攬合約書，就基隆市○○街七層集合住宅新建工程委託原
      告進行興建事宜，嗣因原告遲延施工期限，遭被告主張違約罰款抵銷工程款，
      而提請中華民國仲裁協會仲裁，該會以八十八年十二月二日八十八年商仲聲孝
      字第二十號仲裁判斷書（下稱系爭仲裁判斷），命被告給付原告一千九百零四
      萬八千元及利息，被告認該仲裁判斷書顯有仲裁法第三十八條第一款逾越仲裁
      協議範圍、第二款仲裁判斷書不附理由而構成同法第四十條第一項第一款之撤
      銷事由，另有同法第四十條第一項第三款仲裁庭於詢問終結前未使當事人陳述
      、第四款仲裁程序違反法律規定之情形，爰請求撤銷系爭仲裁判斷等情。嗣經
      本院認定約定違約金之酌減，雖屬法院職權，然有關現在及將來之爭議，依仲
      裁法第一條第一項規定，當事人得訂立仲裁契約，約定仲裁人一人或單數之數
      人仲裁，而仲裁人之判斷，依同法第三十七條第一項規定，與法院確定判決有
      同一效力，足見仲裁人對事實之認定與法律之適用之權限，與法官相較實有過
      之而無不及，則約定違約金苟與仲裁契約標的之爭議有關，解釋上應認違約金
      之酌減，仲裁人亦得為之，並無逾越仲裁協議範圍之情事。仲裁法第三十八條
      第二款所謂仲裁判斷書應附理由而未附者，係指仲裁判斷書對於當事人聲請仲
      裁標的之判斷完全不附理由而言，苟仲裁判斷書已附理由，則不論其所附理由
      是否完備，均與上述不附理由之規定有別而駁回被告撤銷仲裁判斷之訴，嗣經
      台灣高等法院及最高法院駁回被告上訴確定在案，有本院八十九年度仲訴字第
      一號民事判決書及最高法院九十年度台上字第一八四四號民事裁定各乙件在卷
      可按。依該案訴訟情形，兩造間就該仲裁判斷書，是否有仲裁法第三十八條第
      一款逾越仲裁協議範圍、第二款仲裁判斷書不附理由而構成同法第四十條第一
      項第一款之撤銷事由，另有同法第四十條第一項第三款仲裁庭於詢問終結前未
      使當事人陳述、第四款仲裁程序違反法律規定等情形，有法律上之爭議，猶待
      法院審認始能確定，並非明確可辨，尚難認被告係明知其無理由而故意阻止強
      制執行。
  ２、按當事人提起撤銷仲裁判斷之訴者，法院得依當事人之聲請，定相當並確實之
      擔保，裁定停止執行，仲裁法第四十二條第一項有明文規定。又按侵權行為所
      發生之損害賠償請求權，以有故意或過失不法侵害他人權利為其成立要件，若
      其行為並無故意或過失，即無賠償之可言。提起債務人或第三人異議之訴後，
      為免訴訟程序進行中，因強制執行程序終結而遭受敗訴之判決，常有依強制執
      行法第十八條第二項規定，聲請法院准其提供擔保為停止執行之裁定。聲請裁
      定停止執行既為法律明文所設，復於維護權益有其必要，果該異議之訴之提起
      ，係正當權利之行使，而非不法之行為，則對於聲請停止執行，自亦應同視（
      最高法院八十一年度台上字第三九０號判決意旨參照）。查本件被告以其業已
      提起撤銷仲裁判斷之訴，為免訴訟程序進行中，因強制執行程序終結而受不能
      或難以回復原狀之損害，乃依上開規定，聲請法院命供擔保停止本件強制執行
      ，係為保全其權益，亦屬法律賦予之權利，核為權利之正當行使，難謂被告聲
      請供擔保停止執行之行為，係屬故意或過失不法侵害原告之權利。被告抗辯非
      故意過失以供擔保停止執行為侵權行為，要非無據，而堪置信，自不得令其負
      侵權行為之責。
（二）有關仲裁費用之負擔已記明於仲裁判斷書主文，惟未確定其費用額，原告有無
      請求權，請求法院確定其費用額，並命被告給付之爭點？
      按仲裁費用或和解、調解費用之負擔，應記明於判斷書主文或和解書及調解書
      。前項判斷書或和解書及調解書中未確定其費用額者，當事人得聲請仲裁庭裁
      定確定之，仲裁機構組織與調解程序及費用規則第三十四條，有明文規定。查
      本件原告因請求被告給付工程款事件，經中華民國仲裁協會於八十八年十二月
      二日以八十八年商仲聲孝字第二十號仲裁判斷書判斷「被告應給付原告一千九
      百零四萬八千元，及其中九百六十萬七千元自八十七年七月二十一日起，九百
      四十四萬一千元自八十七年九月二十三日起，均至清償日止按年息百分之五計
      算之利息。仲裁費用（二十八萬三千一百十三元）由被告負擔三分之二」，並
      經本院以八十九年仲執字第一號裁定准予強制執行確定在案，有該仲裁判斷書
      及本院八十九年仲執字第一號民事裁定各乙件附卷可稽，有關於仲裁費用負擔
      之比例，仲裁庭已記明於判斷書主文，至該判斷書雖未確定費用額，惟依前揭
      規定，原告應聲請仲裁庭裁定確定之，是仲裁機構組織與調解程序及費用規則
      第三十四條既有特別規定，原告得依此規定達成目的，當無另提起給付訴訟之
      法律上利益，原告請求本院確定其費用額，並命被告給付十五萬八千二百零一
      元，應認無保護之必要，無從准許。
六、從而，原告本於仲裁法第四十二條第一項及民法第一百八十四條之規定，請求被
    告賠償損害六十四萬七千二百九十一元，另請求被告給付仲裁費用十五萬八千二
    百零一元，暨均自起訴狀繕本送達翌日起至清償日止，按年息百分之五計算之利
    息，為無理由，均應予駁回。原告受敗訴判決，其假執行之聲請即失所依據，應
    併予駁回。
七、結論：本件原告之訴，為無理由，依民事訴訟法第七十八條，判決如主文。
中　　　華　　　民　　　國　　九十一　　年　　十一　　月　　　十八　　　日
                                            民事第六庭法      官　林惠瑜
右為正本係照原本作成
如對本判決上訴，須於判決送達後廿日內向本院提出上訴狀
中　　　華　　　民　　　國　　九十一　　年　　十一　　月　　　十八　　　日
　　　　　　　　　　　　　　　　　　　　　　　　　　　法院書記官　林桂玉
